臺灣高等法院刑事判決　　　　　　　 100年度上易字第2111號
上　訴　人
即　被　告　張瓊月
　　　　　　林久景
上列上訴人因竊盜案件，不服臺灣桃園地方法院100 年度易字第
265 號，中華民國100 年8 月5 日第一審判決（起訴案號：臺灣
桃園地方法院檢察署99年度偵字第17554 號），提起上訴，本院
判決如下：
    主  文
原判決撤銷。
張瓊月共同竊盜，累犯，處拘役伍拾玖日，如易科罰金，以新臺
幣壹仟元折算壹日。
林久景共同竊盜，處有期徒刑伍拾日，如易科罰金，以新臺幣壹
仟元折算壹日。
    事  實
一張瓊月於民國96年間，因施用第二級毒品案件，經台灣桃園地
  方法院以96年度易字第820 號判決判處有期徒刑10月確定，嗣
  經同院以96年度聲減字第7889號裁定減刑為有期徒刑5 月確定
  ；又因傷害案件，經同院以97年度桃簡字第647 號判決判處拘
  役75日確定；上開二罪接續執行，於97年10月14日執行完畢出
  監，猶不知悔改，於99年6 月19日19時40分許，駕駛車牌號碼
  937-DLH 號重型機車搭載林久景，行經桃園縣桃園市○○路15
  號附近，見鄭金山所有置於防火巷旁價值約新台幣（下同）1
  萬元之白鐵門1 扇尚有變賣價值，竟與林久景基於意圖為自己
  不法所有之犯意聯絡，2 人合力將該白鐵門抬上前開機車後方
  拖掛之手推車後，騎乘機車離去（由張瓊月騎乘，林久景坐在
  後座手抓手推車）。嗣於同日22時20分許，在桃園縣桃園市○
  ○○街10號前，因2 人形跡可疑，經警攔檢盤查後始查悉上情
  。
二案經桃園縣政府警察局移送臺灣桃園地方法院檢察署檢察官偵
  查起訴。
    理  由
一程序事項：
(一)被告林久景以因警察說：我說什麼你就說什麼，不然就要拖到
  廁所打等語，伊始於99年6 月20日第2 次警詢供稱：有幫被告
  張瓊月將白鐵門搬至推車上，之前因害怕才否認，這樣的行為
  是犯法的等語。然查：(1)員警查獲被告林久景後，因林久景拒
  絕夜間訊問，故至99年6 月20日上午7 時15分始進行第2 次詢
  問，該次詢問之初復依刑事訴訟法第95條規定告知權利，並依
  同法第100 條之2 、第100 條之1 第1 項全程連續錄音並錄影
  等情，有該日警詢筆錄2 份及該日第2 次警詢錄影光碟1 片在
  卷可徵（偵卷第19-24 頁、光碟附於偵卷光碟片存放袋）。
  (2)經本院勘驗上開第2 次警詢錄影光碟，為全程連續錄影，警
  詢採一問一答方式，林久景回答警方詢問時，前後表情無太大
  差異；警詢筆錄之記載與林久景之回答內容大致相符；全程警
  員訊問語氣平和，另在林久景答稱其有和張瓊月一起去載白鐵
  門，以及警察問林久景為何前要供稱偷白鐵門是張瓊月一人所
  為？其回答：「我會害怕」等語前，均未有警察教林久景如何
  回答之畫面等情，有本院受命法官勘驗筆錄在卷可徵（本院卷
  第34頁正背面）。(3)經本院傳訊記錄該次警詢筆錄之警員潘俊
  銘及詢問該次筆錄之警員鍾德賢到庭，訊問林久景究竟係何人
  對其稱：我說什麼你就說什麼，不然就要拖到廁所打？林久景
  供稱：是誰我忘記了云云（本院卷第54頁）。倘警員有對被告
  為上舉，衡情林久景應記憶深刻，豈會不清楚究竟是鍾德賢或
  潘俊銘為之？是林久景前述說詞，顯值質疑。(4)據證人即記錄
  該次警詢筆錄之警員潘俊銘證稱：林久景一開始否認犯行，後
  來我跟他說，你跟我講的事實不可能，鐵門這麼重，怎麼可能
  是張瓊月1 人所為，我請他說明事實，之後林久景才承認，並
  無指導他製作筆錄等語（本院卷第52頁背面、第53頁）；證人
  即詢問該次警詢筆錄之警員鍾德賢證稱：林久景原先否認犯罪
  ，但因張瓊月稱係19時40分竊盜，惟林久景稱在19時40分前即
  與張瓊月碰面，因時間點的問題，林久景才承認；並無指導林
  久景製作筆錄，也沒說請他如何講不然要帶到廁所打等語（本
  院卷第53頁背面）。(5)依上各節參互觀之，堪認被告第2 次警
  詢所言，應係其自由陳述，並無出於強暴、脅迫、利誘、詐欺
  、疲勞訊問、違法羈押或其他不正之方法，亦非違反法定障礙
  事由經過期間不得訊問或告知義務之規定而為，依刑事訴訟法
  第156 條第1 項、第158 條之2 規定，應認有證據能力。被告
  林久景以其該次警詢所言非出於自由意識，否認證據能力，並
  無足採。(6)雖該次警員詢問及林久景回答之內容，有部分未記
  載於筆錄內，惟查上開未記載部分主要是因張瓊月、林久景就
  碰面時間供述不一，警察在向林久景確認2 人碰面之時間，此
  同有前開勘驗筆錄可稽（本院卷第34頁背面、第35頁正背面）
  ；而證人即記錄該次警詢筆錄之警員潘俊銘亦證稱：該次警詢
  閒聊部分並未記錄在筆錄內等語。查該未記載部分僅係警員向
  林久景確認被告2 人碰面之時間，綜觀該次警詢筆錄，雖無該
  部分內容，惟不影響被告該次之陳述，是難以警詢筆錄未為上
  開記載，而認有瑕疵，附此敘明。
(二)被告林久景以張瓊月精神異常，而主張其所述無證據能力云云
  ，查張瓊月於原審以證人身分所為之陳述，均能針對問題回答
  ，顯見其能理解問題，而其該日以被告身分所為之供述，亦無
  何異於常情之言論，此有原審100 年7 月7 日審判筆錄可徵（
  原審易字卷第43頁背面至第49頁），堪認其無何精神異常或精
  神障礙之情形，且其該次作證，業經原審法官告知刑事訴訟法
  第181 條得拒絕證言之規定，並經依法具結（原審易字卷第43
  、51頁），其證詞非被告以外之人於審判外之言詞陳述，非屬
  刑事訴訟法第159 條第1 項之傳聞證據，依法自得為證據，被
  告林久景上開主張，尚無足取。
(三)本判決下列認定事實所憑被告以外之人於審判外所為之陳述（
  含書面供述），檢察官、被告於本院準備程序均同意有證據能
  力，及引用為證據（本院卷第26頁背面、第27頁），且迄於言
  詞辯論終結前亦未聲明異議（本院卷第54頁正背面）。本院審
  酌本案證據資料作成時之情況，核無違法取證或其他瑕疵，證
  據力亦無明顯過低之情形，認為以之作為證據為適當，依刑事
  訴訟法第159 條之5 規定，自均得作為證據。
(四)至非供述證據部分，檢察官、被告亦均不爭執證據能力，且均
  無違反法定程序取得之情形，自均有證據能力。
二實體事項：
(一)訊據上訴人即被告林久景，矢口否認上開犯行，辯稱：伊為向
  張瓊月取回借用之摩托車，故在林久景住處樓下等張瓊月，張
  瓊月回來時摩托車上已有該遭竊之白鐵門，該案是張瓊月所為
  ，與伊無涉云云；上訴人即被告張瓊月於本院雖未到庭，然其
  於原審辯稱：白鐵門係跟3 包垃圾放在一起，伊以為是沒有人
  要的，搬之前，伊還有大聲問是何人的鐵門，伊有看到防火巷
  裡面有戶人家少1 個白鐵門，伊去按該屋門鈴，但無人應門，
  故伊取走該白鐵門云云。經查：
  1.證人即查獲之警員吳國榮於原審證稱：99年6 月19日晚間，
    在桃園縣桃園市○○○街10號前巡邏時，發現張瓊月騎機車
    ，後面載林久景，林久景手抓著機車後之推車，推車上綁著
    白鐵門。因覺可疑，故上前盤查。當時林久景稱該白鐵門是
    從他居住之大園廢屋處拆下來，要從大園載至桃園資源回收
    場變賣；之後張瓊月才說是在文中路上拿的等語（原審易字
    卷第41頁正反面）。堪認被告2 人為警查獲時，是由張瓊月
    騎機車後載林久景，林久景並手抓機車後方綁著白鐵門之推
    車；又林久景遭查獲之初，向警員稱該白鐵門係卸自其大園
    之廢屋，要載至桃園資源回收場變賣等情明確。
  2.上開白鐵門價值約1 萬元，為鄭金山所有，放置在其桃園市
    ○○路15號後門防火巷內等情，業據證人即被害人鄭金山證
    述在卷（偵卷第26-27 頁），復有贓物認領保管單1 紙在卷
    可徵（偵卷第39頁），堪認上開白鐵門為鄭金山所有，非他
    人丟棄之廢棄物至明。
  3.再查，該白鐵門外觀上，並無明顯破損、鏽蝕、變形或其他
    足以使人認為係廢棄物之特徵；且其置於靠近住家附近之防
    火巷內，並非放置在荒蕪人煙之空地或垃圾、廢棄物集中之
    場所等情，有現場照片在卷可證（偵卷第37頁上方照片），
    衡情當無使人發生誤認為廢棄物之可能。再參以被告張瓊月
    供稱：伊載走白鐵門是要變賣，以供生活開銷。載走前，伊
    有按附近住家電鈴，並大聲詢問附近鄰居白鐵門是否有人要
    的，但都沒有人回應，伊才將白鐵門載走等語（偵卷第13-1
    4 頁、第51-52 頁），亦堪認被告2 人，依該白鐵門之外觀
    、擺放位置等情狀，應知該白鐵門仍有價值且非廢棄物，否
    則當無在原地周遭多方詢問之必要。被告張瓊月辯稱：以為
    該鐵門係廢棄物云云，無非事後飾卸之詞，顯無可採。
  4.林久景雖以上詞為辯，證人即共同被告張瓊月亦證稱：該白
    鐵門係伊1 人搬上機車，是因林久景要伊還機車，當天才會
    與林久景碰面，碰面時伊已將白鐵門綁在機車上云云（原審
    易字卷第43頁背面、第44頁）。然查：(1)林久景於警詢之初
    雖否認犯行，惟嗣供稱：我有幫張瓊月將白鐵門1 扇搬至推
    車上等語（偵卷第23頁）。(2)警員吳國榮曾試著搬該白鐵門
    ，但不好搬，該白鐵門之重量大概要2 個男人搬才可以；查
    獲被告後，將該白鐵門自手推車上搬下來時，也是2 個男警
    去搬的等情，業據證人吳國榮證述在卷（原審易字卷第41頁
    、第42頁背面），堪認該白鐵門重量甚重，需2 位男警始搬
    得動。(3)再林久景為警員吳國榮查獲時，向吳國榮稱該白鐵
    門是從他居住之大園廢屋處拆下來，要從大園載至桃園資源
    回收場變賣云云，業如前述，倘林久景僅係單純出借機車，
    該白鐵門為張瓊月1 人竊取，與林久景無涉，林久景何以於
    為警察查獲時，編撰上揭各語？(4)又林久景先供稱：要張瓊
    月還所借之機車，致電張瓊月，她稱在附近巷子，過去時就
    見他機車上有白鐵門云云（原審審易卷第48頁背面）；嗣供
    稱：案發當天是張瓊月打電話說要還我車，叫我去她仁愛路
    家，我走路去時，在看守所前面遇到她，之後我們一起要回
    張瓊月家云云（原審易字卷第22頁）。而張瓊月於原審則先
    後證稱：林久景打電話說要我還他機車，我說我後面有載東
    西，等我卸下要很久，他說他慢慢走，之後在看守所遇見林
    久景云云（原審易字卷第44頁）、林久景致電給我，我先去
    載他，再騎回我家云云（原審易字卷第44頁背面）、我沒有
    跟林久景約在我家巷口，是約在看守所附近云云（原審易字
    卷第44頁背面）。2 人就該日是何人致電稱要還機車、約在
    何地碰面等情節，不僅前後陳述不一，互核亦不一致，顯見
    張瓊月證稱：因要還機車始碰面，且碰面時，該白鐵門已置
    於機車上云云，應為維護林久景之詞，不足採信。(5)另張瓊
    月前述證詞，亦與其前在原審供稱：其實這件事情，是我跟
    林久景一起偷的，而且是他先發現白鐵門，叫我去借拖車，
    後來是我跟林久景一起搬到我機車之拖車上，不然白鐵門這
    麼重，我1 個人怎麼搬得動，我之前沒說林久景跟我一起搬
    ，是因林久景叫我把這件事情扛下來，我才沒供出他等語（
    原審易字卷第31頁背面）不符。(6)依上，張瓊月所為該日碰
    面是要還機車予林久景，與林久景碰面時機車上已有白鐵門
    云云之證詞，有前述不足採信之處。而該白鐵門重量甚重，
    需2 位男警始能搬動，張瓊月1 人應甚難搬動，是張瓊月供
    稱：是其與林久景一起把白鐵門搬到機車之拖車上，不然白
    鐵門這麼重，我1 個人怎麼搬得動等語，應信為實。參以倘
    該竊案與林久景無涉，衡情林久景於為警查獲之初，應無謊
    稱該白鐵門來源之必要。堪認林久景於警詢所稱有與張瓊月
    搬白鐵門之供述，應與事實相符，足以採信。至林久景聲請
    傳喚證人廖本木，證明伊當日是在張瓊月住處等機車，而張
    瓊月騎機車返家時，機車上即載有該白鐵門云云（本院卷第
    54頁背面），然查林久景前於原審聲請傳喚廖本木（原審筆
    錄誤為廖本戊，以下同），其待證事項為當天伊在張瓊月住
    處等機車，廖本木有聽到張瓊月打電話給伊稱機車在何處，
    伊就去與張瓊月會合，廖本木未與伊一起去找張瓊月云云（
    原審易字卷第32頁），其就廖本木是否能證明林久景碰到張
    瓊月時，張瓊月之機車已載著白鐵門乙節，前後所述不一；
    況查林久景係搭乘張瓊月所騎機車，手抓機車後綁著白鐵門
    之推車，在桃園縣桃園市○○○街10號為警查獲，而非在張
    瓊月住處前為警查獲，已如前述，是廖本木亦無從證明張瓊
    月騎機車返家與林久景碰面時，其機車上已有系爭白鐵門。
    查林久景聲請傳喚廖本木，乃欲證明顯不存在之事實，本院
    認無傳喚之必要，附此敘明。
(二)綜上各節，被告張瓊月、林久景當日應係一同前往案發地點，
  共同將系爭白鐵門搬上機車後方拖車後竊取之，再由被告張瓊
  月騎乘機車搭載被告林久景離開現場，被告張瓊月、林久景前
  開辯詞，均與常理不符，顯係飾卸之詞，委無足取。本案事證
  明確，被告2 人竊盜犯行，均堪認定，應依法論科。
(三)核被告張瓊月、林久景所為，均係犯刑法第320 條第1 項之竊
  盜罪，被告2 人間就上開犯行，有犯意聯絡與行為分擔，均為
  共同正犯。被告張瓊月有如事實欄所載之犯罪科刑及執行情形
  ，此有本院被告前案紀錄表存卷可按，其於受有期徒刑之執行
  完畢後，5 年內故意再犯本件有期徒刑以上之罪，為累犯，應
  依刑法第47條第1 項規定，加重其刑。原判決對被告上開犯行
  ，予以論罪科刑，固非無見。惟查：原判決事實欄就被告所竊
  白鐵門之價值未予認定，稍嫌疏漏。又按量刑之輕重，固屬事
  實審法院得依職權自由裁量之事項，惟仍應受比例原則及公平
  原則之限制，以符罪刑相當之原則，否則其判決即非適法。查
  被告2 人所竊之白鐵門價值約1 萬元，所得之不法利益尚微，
  且被告2 人係竊取置於防火巷之白鐵門，其犯罪手段惡性尚低
  ，原審就林久景、張瓊月分別處以有期徒刑5 月、6 月，量刑
  顯然過重，有失比例原則、公平原則。被告張瓊月上訴指摘原
  審量刑過重，為有理由，應由本院撤銷改判；被告林久景上訴
  否認犯行，雖無理由，然原審判決既有上開可議之處，亦應由
  本院撤銷改判。爰審酌被告2 人正值青壯年，不思正途營生，
  竟竊取他人財物、犯罪之手段、所竊財物之價值、所生之危害
  、犯後均否認犯行，兼衡其等犯罪之動機、目的、生活狀況、
  智識程度等一切情狀，分別量處如主文第2 項、第3 項所示之
  刑，並均諭知易科罰金之折算標準。
(四)被告張瓊月經核法傳喚，無正當理由不到庭，爰不待其陳述，
  逕行判決。
據上論斷，應依刑事訴訟法第369 條第1 項前段、第364 條、第
371 條、第299 條第1 項前段，刑法第28條、第320 條第1 項、
第47條第1 項、第41條第1 項前段，刑法施行法第1 條之1 第1
項、第2 項前段，判決如主文。
本案經檢察官陳正芬到庭執行職務。
中    華    民    國   100    年    12    月    22    日
                  刑事第二十一庭審判長法  官  周政達
                                      法  官  趙文卿
                                      法  官  江翠萍
以上正本證明與原本無異。
不得上訴。
                                      書記官  王靜怡
中    華    民    國   100    年    12    月    22    日
附錄：論罪條文：刑法第320 條第1 項
中華民國刑法第320條
（普通竊盜罪、竊佔罪）
意圖為自己或第三人不法之所有，而竊取他人之動產者，為竊盜
罪，處5  年以下有期徒刑、拘役或 5 百元以下罰金。